【裁判字號】    98,易緝,29
【裁判日期】    980310
【裁判案由】    贓物等
【裁判全文】
臺灣臺中地方法院刑事判決              98年度易緝字第29號
公  訴  人  臺灣臺中地方法院檢察署檢察官
被      告  丙○○
上列被告因竊盜案件，經檢察官提起公訴（九十七年度偵字第九
九三四號），本院判決如下：
    主    文
丙○○共同竊盜，累犯，處有期徒刑玖月。
    犯罪事實
一、丙○○前於民國九十六年間，曾因竊盜案件，經本院以九十
    六年度易字第二三七二號判處有期徒刑四月確定，後適遇中
    華民國九十六年罪犯減刑條例之實施，丙○○所受前揭有期
    徒刑之宣告乃復經本院以九十六年度聲減字第七三二八號裁
    定減刑為有期徒刑二月確定，甫在九十七年一月八日易科罰
    金執行完畢；竟猶未知悔改，其前偕同乙○○（所涉共同竊
    盜罪行，已經本院於九十七年十一月二十日判處有期徒刑八
    月）行經臺中市○區○○○路附近空地時，見空地內停置有
    戊○○所有之車牌號碼HY－030號營業用大貨車一部（登記
    於志冠交通股份有限公司名義下，且車牌業於九十七年一月
    八日辦理繳回停用），長期駐放於該處未有人駕駛使用，且
    現場復無人看守，乃認有機可乘，丙○○、乙○○遂共同基
    於意圖為自己不法之所有之犯意聯絡，於九十七年三月五日
    上午某時，由丙○○先撥打電話予知情之丁○○（其所涉故
    買贓物犯罪，業經本院於九十七年十月二十三日判處有期徒
    刑七月），通知丁○○於當日上午九時三十分許至現場查看
    該部營業用大貨車，並決定是否購買。丁○○至現場後，已
    得知該車牌號碼HY－030號營業用大貨車並非無人所有之廢
    棄物品，竟仍基於故買贓物之犯意，以明顯低於市場交易行
    情之新臺幣（下同）四萬元之價格予以買受，並僱用不知情
    之拖吊車司機張益瑞駕駛車牌號碼336－RX號拖吊車，將前
    開戊○○所有之營業用大貨車拖吊至彰化縣彰化市○○路○
    段三九八號對面空地停放，丙○○、乙○○即以此方式共同
    竊取該部大貨車得手，且將轉賣所得四萬元朋分花用殆盡。
    後丁○○並將該部大貨車以十八萬元之代價轉售予真實姓名
    、年籍均不詳，綽號「阿龍」之資源回收業者，而賺取差價
    牟利。嗣因戊○○發現其所有之前述營業用大貨車遭竊，乃
    報請員警處理，經警調閱路口監視錄影帶攝錄畫面，始進而
    循線查悉上情。
二、案經臺中市警察局第三分局報請臺灣臺中地方法院檢察署檢
    察官偵查起訴。
    理    由
一、證據能力方面：
  (一)按被告以外之人（包括證人、鑑定人、告訴人、被害人及共
    同被告等）於審判外之陳述雖不符刑事訴訟法第一百五十九
    條之一至之四等四條之規定，而經當事人於審判程序同意作
    為證據，法院審酌該言詞陳述或書面陳述作成時之情況，認
    為適當者，亦得為證據；當事人、代理人或辯護人於法院調
    查證據時，知有刑事訴訟法第一百五十九條第一項不得為證
    據之情形，而未於言詞辯論終結前聲明異議者，視為有前項
    之同意，同法第一百五十九條之五定有明文。立法意旨在於
    傳聞證據未經當事人之反對詰問予以核實，原則上先予排除
    ；惟若當事人已放棄反對詰問權，於審判程序中表明同意該
    等傳聞證據可作為證據；或於言詞辯論終結前未聲明異議，
    基於尊重當事人對傳聞證據之處分權及證據資料愈豐富，愈
    有助於真實發見之理念，且強化言詞辯論主義，使訴訟程序
    得以順暢進行，上開傳聞證據亦均具有證據能力。本件被告
    丙○○已於本院審理時表示就被害人戊○○及證人張益瑞於
    警詢及偵查中之言詞陳述內容並無異見，且同意作為證據（
    見本院易緝字卷第七二頁反面），經本院審酌此等陳述作成
    時之客觀狀況，並無任何遭不當施壓或干擾，亦未有事證顯
    示其有遭受不當取供之情形，因認以之作為本件之證據亦屬
    適當，依上開刑事訴訟法第一百五十九條之五第一項之規定
    ，自得作為證據使用。
  (二)另按被告以外之人於審判中有下列情形之一，其於檢察事務
    官、司法警察官或司法警察調查中所為之陳述，經證明具有
    可信之特別情況，且為證明犯罪事實之存否所必要者，得為
    證據：一、死亡者。二、身心障礙致記憶喪失或無法陳述者
    。三、滯留國外或所在不明而無法傳喚或傳喚不到者。四、
    到庭後無正當理由拒絕陳述者；又被告以外之人於偵查中向
    檢察官所為之陳述，除顯有不可信之情況者外，得為證據；
    刑事訴訟法第一百五十九條之三及第一百五十九條之一第二
    項分別定有明文。查證人即同案被告乙○○先後在警詢時及
    偵查中具結所為之供證，屬被告丙○○以外之人於審判外之
    言詞陳述，同案被告乙○○於本院審理時經以證人身分合法
    傳喚、拘提，均未能到庭為被告丙○○涉案部分為證述，則
    同案被告乙○○於警詢時所為之上開供述雖符合刑事訴訟法
    第一百五十九條之三第三款所示「傳喚不到」之要件；惟本
    院認為基於對質詰問權乃根源於憲法之刑事被告權利（大法
    官會議釋字第三八四號解釋可為參照），任何有礙被告行使
    前述權利之例外規定，在適用範圍上自應限縮，是以前述刑
    事訴訟法第一百五十九條之三之適用範圍，即應由同條「經
    證明具有可信之特別情況」、「證明犯罪事實之存否所必要
    」兩項要件從嚴加以決定；而前述刑事訴訟法第一百五十九
    條之一第二項之適用範圍，則應視是否有同項所明定之「顯
    有不可信之情況者」之例外狀況。按所謂「經證明具有可信
    之特別情況」及有無「顯有不可信之情況者」之例外狀況，
    應依據陳述人於陳述時之「外部情況」是否具有可信性決定
    之，且必須依據陳述人之觀察、記憶、表達是否正確，暨陳
    述人有無虛偽陳述之動機而加以綜合決定。同案被告乙○○
    於警詢時所為關於本件行竊過程與事後分贓情形等供述，觀
    其內容，係屬證明本件犯罪事實存否所必要之證據，且本院
    審酌同案被告乙○○於警詢時所為之陳述及其於偵查中具結
    作證所為之證詞，因該時距離案發時間較近，記憶較深刻清
    晰，表達較為明確，而其與被告丙○○間復無具體事證顯示
    渠等有何嫌隙素怨，衡情並無虛偽為陳述，故意誇飾案件情
    節，設詞誣陷被告丙○○之動機及必要；益以同案被告乙○○先前之陳述與被告丙○○於本院供述之情節亦大部分相符
    （除被告丙○○否認有分得贓款之部分外，詳後述），認為
    證人乙○○先後於警詢，暨偵查中具結所為之供述，已具有
    可信之特別情況，且無「顯有不可信之情況者」之例外狀況
    ，自皆得作為本件認定犯罪事實之憑據。
二、上揭竊盜之犯罪事實，業據被告丙○○於本院訊問時坦承不
    諱，核與證人即同案被告乙○○、被害人戊○○、證人即前
    揭不知情之拖吊車司機張益瑞分別於警詢及偵查中所供述與
    指證之情節均大致相符（見警影卷第一頁至第五頁、第一七
    頁至第二０頁、第二一頁至第二七頁，偵查影卷第一八頁至
    第二０頁），亦與證人即同案被告丁○○於本院審理時以證
    人身分所為證述之言詞並無齟齬（見本院易緝字卷第六一頁
    至第六二頁），復有路口監視錄影機攝錄畫面所翻拍之照片
    十五張及汽（機）車各項異動登記書、汽車新領牌照登記書
    、行車執照（均影本）等件附卷可稽（見警影卷第六三頁至
    第七０頁、第七三頁至第七五頁），足見被告丙○○前揭自
    白，核與客觀事實相符，堪予採信。被告丙○○於本院訊問
    時固堅稱：伊雖有聯繫丁○○到場查看戊○○所有之車牌號
    碼HY－030號營業用大貨車，並以前述之方式將該部營業用
    大貨車販售予丁○○以竊取得手，但之後伊並未朋分出售贓
    物所得之四萬元贓款云云；惟同案被告乙○○已先後於警詢
    及偵查中均供證：販賣該部營業用大貨車予丁○○所得，伊
    有分得二萬元，其餘均歸丙○○所有等語綦詳（見警影卷第
    三頁，偵查影卷第一九頁），且同案被告丁○○係經由被告
    丙○○之聯繫告知，始得悉有此收贓之訊息，被告丙○○既
    仲介引薦同案被告丁○○購買系爭營業用大貨車並有所得，
    衡情當不致於徒勞於居間事務勞力之付出，而未為一定贓款
    利得之分配，是其此部分所辯，因與常情有所捍格，自難遽
    予採認。況竊盜罪之構成與嗣後有無朋分竊取所得之利益乃
    未必有必然之關係，本件縱如被告丙○○所稱其確實未能分
    配獲取部分贓款，然其既以前述之方式完成竊取被害人戊○○之系爭營業用大貨車，已共同參與竊盜罪構成要件之實行
    ，無論是否分得販賣贓物所得，亦已無礙於被告丙○○確有
    為本件竊盜犯行之不利論斷。準此，本件事證已至臻明確，
    被告丙○○之竊盜犯行洵堪認定。
三、核被告丙○○所為，係犯刑法第三百二十條第一項之普通竊
    盜罪。被告丙○○與同案被告乙○○就前揭竊盜犯行，彼此
    間俱有犯意聯絡及行為分擔，渠等既共同實行犯罪之行為，
    均應論以共同正犯。被告丙○○就本件竊盜犯行，係利用不
    知情且無犯罪故意之張益瑞將上揭營業用大貨車拖吊駛離現
    場而竊取得手，應為間接正犯。另被告丙○○有上開犯罪事
    實欄所載經有期徒刑宣告及執行完畢之情形，有其臺灣高等
    法院被告前案紀錄表在卷可查，其於五年以內故意再犯本件
    有期徒刑以上之罪，構成累犯，應依刑法第四十七條第一項
    規定加重其刑。爰審酌被告丙○○前有多次不法犯罪之前科
    紀錄，素行欠佳，其囿於貪念而竊取財物，既侵害他人之財
    產權益，且缺乏對他人財產權應予尊重，不得恣意加以侵害
    等觀念，兼衡酌被告丙○○所竊取之前揭營業用大貨車之價
    值甚鉅之犯罪所致具體損害，其朋分之不法利得有二萬元，
    卻迄未能與被害人戊○○達成賠償和解，以金錢稍事彌補其
    所蒙受損失，然被害人戊○○仍得循民事訴訟程序尋求救濟
    ，暨被告丙○○犯罪後終能於本院坦認大部分犯行，態度尚
    稱良好等一切情狀，量處如主文所示之刑。
據上論斷，應依刑事訴訟法第二百九十九條第一項前段，刑法第
二十八條、第三百二十條第一項、第四十七條第一項，刑法施行
法第一條、第二條前段，判決如主文。
本案經檢察官甲○○到庭執行職務。
中    華    民    國    98    年    3     月    10    日
                  刑事第三庭  法  官  陳思成
以上正本證明與原本無異。
如不服本判決應於收受判決後10日內向本院提出上訴書狀，並應
敘述具體理由；其未敘述上訴理由者，應於上訴期間屆滿後20日
內向本院補提理由書（均須按他造當事人之人數附繕本）；「切
勿逕送上級法院」。
                              書記官  吳詩琳
中    華    民    國    98    年    3     月    10    日
附錄論罪科刑法條
刑法第三百二十條第一項
意圖為自己或第三人不法之所有，而竊取他人之動產者，為竊盜
罪，處五年以下有期徒刑、拘役或五百元以下罰金。


司法院資訊處製作；財團法人民間司法改革基金會備份。
